最高法院民事裁定　　　　　　　　　　　　　　　　八十六年度台抗字第二三○號
　抗告人　甲○○○
右抗告人因與相對人皇玖建設有限公司間請求損害賠償事件，聲請訴訟救助，對於中
華民國八十六年一月二十八日台灣高等法院高雄分院裁定（八十五年度聲字第一○號
），提起抗告，本院裁定如左：
    主  文
原裁定廢棄，應由臺灣高等法院高雄分院更為裁定。
    理  由
按當事人無資力支出訴訟費用者，固得依民事訴訟法第一百零七條之規定，聲請訴訟
救助。然所謂無資力，係指窘於生活，且缺乏經濟信用者而言。如已查明當事人非無
資力支出訴訟費用者，雖其已取具同法第一百零九條第三項之保證書，亦無准許訴訟
救助之餘地（參閱本院四十三年度台抗字第一五二號及六十八年度台聲字第一五八號
判例）。本件相對人以其與抗告人間請求損害賠償事件，因建築業不景氣，其財務週
轉困難，無資力補繳訴訟費用新臺幣（下同）五百五十三萬八千三百三十五元。且抗
告人所涉背信之相關刑事案件，已經判處罪刑在案，亦非顯無勝訴之望等情，爰聲請
准予訴訟救助。原法院以：相對人就其所稱上述無資力之情事，已據提出營利事業所
得稅申報書、資產負債表為證，並由顏振長、李天送、顏嘉璋出具保證書以代釋明。
查顏振長、李天送、顏嘉璋均住居高雄縣、市，屬原法院管轄區域，相對人所提出保
證書確為顏振長、李天送、顏嘉璋出具，已經顏振長、李天送、顏嘉璋到場陳述屬實
。而顏振長及顏嘉璋均分別擁有坐落高雄市內之房地，李天送則為泰上房建設有限公
司董事長，該公司資本額為二千五百萬元，並擁有坐落高雄縣內之房地，均屬有資力
之人。又相對人係以抗告人背信侵害其權益為由，請求抗告人賠償其損害，而抗告人
被訴背信一案，已經刑事法院判處罪刑確定，有最高法院刑事判決一份在卷可憑，其
訴非顯無勝訴之望。因認相對人之聲請符合前開規定，應予准許。惟查相對人所提之
營利事業所得稅申報書、資產負債表均係指八十四年度之情況，至於原法院為裁定時
之八十六年一月間之資產負債情況如何﹖相對人並未提出任何資料以資證明。且出具
上開保證書之顏振長及顏嘉璋均為相對人之股東，亦有抗告人提出之相對人董事、股
東名單可按，而各該股東既分別擁有坐落高雄市內之房地，則縱認相對人於當時之資
產負債相同，惟其是否連經濟信用亦無之，原法院亦疏未詳予調查審認，遽准予訴訟
救助，自有未合。抗告意旨指摘原裁定欠當，求予廢棄，非無理由。
據上論結，本件抗告為有理由。依民事訴訟法第四百九十二條第二項，裁定如主文。
中      華      民      國    八十六    年      四      月     三十     日
                              最高法院民事第五庭
                                  審判長法官  張  福  安
                                        法官  蘇  茂  秋
                                        法官  蘇  達  志
                                        法官  顏  南  全
                                        法官  葉  賽  鶯
      右正本證明與原本無異
                                              書  記  官
中      華      民      國    八十六    年      五      月      八      日
